臺灣高等法院刑事判決
109年度上訴字第2898號
上  訴  人  臺灣桃園地方檢察署檢察官
上  訴  人  
即  被  告  江明郎



選任辯護人  李大偉律師(法扶律師)          
上列上訴人等因被告違反槍砲彈藥刀械管制條例案件，不服臺灣
桃園地方法院108年度訴字第524號，中華民國109年5月28日第一
審判決（起訴案號：臺灣桃園地方檢察署107年度偵續字第284號
），提起上訴，本院判決如下：
    主  文
原判決撤銷。
江明郎犯非法持有可發射子彈具殺傷力改造槍枝罪，處有期徒刑
參年陸月，併科罰金新臺幣拾萬元，罰金如易服勞役，以新臺幣
臺仟元折算壹日。
扣案如附表編號1、2、4、6所示之物均沒收。
    犯罪事實
一、江明郎明知可發射子彈具有殺傷力之改造手槍及具殺傷力之
    子彈，為槍砲彈藥刀械管制條例所列管，非經中央主管機關
    許可，不得持有，竟於民國105年某日，向真實姓名年籍不
    詳綽號「阿德」之成年人，購得如附表所示可發射子彈具殺
    傷力之改造手槍1支（槍枝管制編號0000000000號，內含彈
    匣1個，另含有可供該手槍組裝使用之內含長彈匣之減音管1
    支，如編號1、6所示），以及具有殺傷力之非制式子彈213
    顆、制式步槍子彈30顆（如附表編號2至5所示）等物，而未
    經許可非法持有之，其後放置於在其桃園市○○區○○街00巷00
    號住處3樓房間電視櫃下方夾層內。嗣於107年1月13日下午4
    時40分許，經警獲報持搜索票前往上開住處搜索時查獲，並
    扣得如附表所示之物，始悉上情。
二、案經桃園市政府警察局蘆竹分局報告臺灣桃園地方檢察署檢
    察官偵查後起訴。　　
    理  由
一、以下列援引為本件犯罪事實之證據，就上訴人即被告江明郎
    之自白，其並未爭執陳述之任意性（見本院卷第135至136頁
    ），且又有其他事證足以補強其自白確屬真實可信，自有證
    據能力。次按刑事訴訟法第159條之5立法意旨，在於確認當
    事人對於傳聞證據有處分權，得放棄反對詰問權，同意或擬
    制同意傳聞證據可作為證據，屬於證據傳聞性之解除行為，
    如法院認為適當，不論該傳聞證據是否具備刑事訴訟法第15
    9條之1至第159條之4所定情形，均容許作為證據，不以未具
    備刑事訴訟法第159條之1至第159條之4所定情形為前提。此
    揆諸「若當事人於審判程序表明同意該等傳聞證據可作為證
    據，基於證據資料愈豐富，愈有助於真實發見之理念，此時
    ，法院自可承認該傳聞證據之證據能力」立法意旨，係採擴
    大適用之立場。蓋不論是否第159條之1至第159條之4所定情
    形，抑當事人之同意，均係傳聞之例外，俱得為證據，僅因
    我國尚非採澈底之當事人進行主義，故而附加「適當性」之
    限制而已，可知其適用並不以「不符前四條之規定」為要件
    （最高法院104年度第3次刑事庭會議決議意旨參照）。查本
    判決下列所引用其餘供述或非供述證據之證據能力，檢察官
    、被告及選任辯護人於言詞辯論終結前均未爭執其證據能力
    （見本院卷第131至135頁），而本院審酌上開證據製作時之
    情況，並無違法不當之情事，認以之作為證據應屬適當，揆
    諸前揭說明，自均具有證據能力。
二、上揭犯罪事實，業據被告於原審及本院審理時自白不諱（見
    原審卷第204頁，本院卷第137頁），核與證人即被告當時同
    居女友鄧佳芸於警詢及偵查時陳述，上址房間均係其與被告
    同住等語，以及證人即本案獲報前來搜索之員警劉承昀於偵
    查時陳述，確實依據線報前來對被告上址住處實施搜索，並
    扣得附表所示之物等情相符（見107年度偵字第4549號卷第1
    6至19、63頁，107年度偵續字第284號卷第30、25頁），並
    有搜索票及警製搜索扣押筆錄、扣押物品目錄表、現場搜索
    照片等附卷可稽（見107年度偵字第4549號卷第21至27、29
    至34頁），扣案之手槍及子彈經送內政部刑事警察局鑑定結
    果，認均具殺傷力，有內政部警政署刑事警察局107年3月9
    日刑鑑字第1070010509號、108年12月24日刑鑑字第1088015
    297號鑑定書可按（見107年度偵字第4549號卷第66至69頁，
    原審卷第107、108頁），足以佐證被告之任意性自白與事實
    相符，從而本案事證明確，應依法論科。
三、查被告行為後，槍砲彈藥刀械管制條例第4條第1項第1款、
    第7條、第8條業於民國109年6月10日修正公布，同年月12日
    生效，依本次修法草案總說明意旨，可知主要立法目的在於
    有效遏止持「非制式槍砲」進行犯罪情形，認「非制式槍砲
    」與「制式槍砲」之罪責有一致之必要，故於第4條、第7條
    至第9條增加「制式或非制式」之構成要件，亦即不分制式
    或非制式，凡屬第7條所列各類槍枝型式之槍枝，有殺傷力
    者，概依第7條規定處罰，是本件扣案之改造手槍為「非制
    式槍枝」，如其殺傷力與制式槍枝同，依現行法屬同條例第
    4條第1項第1款所列之「槍砲」，依修正後槍砲彈藥刀械管
    制條例第7條第4項之規定，法定刑度為5年以上有期徒刑，
    併科1,000萬元以下罰金，與被告所犯修正前槍砲彈藥刀械
    管制條例第8條第4項之罪，法定刑度為3年以上10年以下有
    期徒刑，併科700萬元以下罰金，二者比較結果，修正前之
    規定對被告較為有利，依刑法第2條第1項前段規定，本件應
    適用被告行為時即修正前之槍砲彈藥刀械管制條例第8條第4
    項規定論處。是核被告上開所為，係犯修正前槍砲彈藥刀械
    管制條例第8條第4項之非法持有可發射子彈具有殺傷力之槍
    枝罪、同條例第12條第4項之非法持有子彈罪，被告非法持
    有數個子彈，為單純一罪，被告以單一購入行為而取得持有
    觸犯上開二罪名，為想像競合犯，應依刑法第55條之規定，
    從一重之非法持有可發射子彈具殺傷力改造槍枝罪處斷。
四、原審認為被告犯行事證明確，據以論科，固非無見。惟依檢
    察官起訴書所載，係認為被告未經許可取得持有如起訴書附
    表所示等違禁物，依此對照而言，即為本判決附表編號1所
    示之改造手槍（含彈匣1個）、編號2至5所示之子彈，以及
    編號6所示之長彈匣（即起訴書附表編號4所示之彈匣），則
    檢察官據以起訴認為被告非法持有槍枝主要組成零件之事實
    ，即為本判決附表編號6所示之長彈匣，並未及於該長彈匣
    所含之減音管，此從檢察官起訴書認為係違禁物應予沒收者
    ，並未將該減音管列入，也可以確知。惟原判決就檢察官起
    訴被告購入而非法持有槍枝主要組成零件之長彈匣，並未予
    以審理說明，反就檢察官未予起訴之減音管，於判決理由中
    認為此部分不構成非法持有槍枝主要組成零件罪，而予以不
    另為無罪諭知（見原判決第3至4頁），自有已受請求事項未
    予判決之不當。是檢察官上訴意旨指謫及此，為有理由。被
    告上訴意旨略以：被告持有動機在防衛自身，不曾想過要拿
    出來，被告母親已年近80，健康非佳，若被告入獄過久，日
    後恐無奉養母親之機會，法重情輕，請再從輕量刑云云，指
    謫原審量刑不當。按關於刑之量定，係實體法上賦予法院得
    為自由裁量之事項，倘其未有逾越法律所規定之範圍，或濫
    用其權限，即不得任意指摘為違法。本案原審已就刑之裁量
    敘明理由（見原判決第2至3頁），其量定之刑罰，並未逾越
    法定刑度，且與所述裁量因子相當，與罪刑相當原則無悖，
    何況被告持有子彈數量上百顆，對社會治安影響甚大，本件
    所犯之罪，法定最輕本刑為3年有期徒刑，原審依想像競合
    犯規定從一重處斷結果，僅裁量有期徒刑3年6月，已屬寬厚
    ，按上說明，自難遽指原審裁量有何違法或不當。是被告上
    訴並無理由，但原判決有如前述不當之處，應予撤銷改判。
    爰審酌被告無視於政府推動之查緝槍、彈政策，未經許可持
    有附表所示之改造手槍、子彈，且子彈數量甚巨，對社會治
    安及他人生命、身體安全具有潛在之重大危害，被告於偵查
    又矢口否認犯罪，原應從重非難，但念及被告於審理時坦認
    犯行，兼衡被告自陳國中肄業之教育智識程度、無業，未婚
    與其母同住之家庭經濟生活狀況等一切情狀，量處如主文第
    2項所示之刑，並就併科罰金部分諭知易服勞役之折算標準
    。扣案附表編號1所示改造手槍1支（含彈匣1個）、編號2、
    4所示試射後剩餘具殺傷力之子彈，均係違禁物，應依刑法
    第38條第1項第1款規定，宣告沒收，編號6所示內含長彈匣
    之減音管1支，係被告一併購入而可供該改造手槍組裝使用
    ，業據被告於本院審理時供承在卷，且經本院函詢內政部警
    政署刑事警察局確認無訛（見本院卷第107至109頁），可認
    屬被告所有供持有本件改造手槍犯罪用之物，爰依刑法第38
    條第2項之規定，併予宣告沒收，編號3、5所示其餘於具有
    殺傷力之子彈，既因試射擊發而不再具殺傷力，失其違禁物
    之性質，爰不宣告沒收，附此敘明。 
五、不另為無罪諭知部分：檢察官起訴書認為被告前揭一併購入
    取得持有之長彈匣，此部分涉犯槍砲彈藥刀械管制條例第13
    條第4項之未經許可持有槍砲主要組成零件罪。按槍砲彈藥
    刀械管制條例第4條第3項規定，槍砲、彈藥主要組成零件種
    類，由中央主管機關公告之，依同條例第3條規定，中央主
    管機關為內政部。是本院將該長彈匣以及所依附之減音管送
    主管機關即內政部查詢結果，認為長彈匣非屬公告之槍砲主
    要組成零件，減音管未列入公告之槍砲主要組成零件，有內
    政部109年9月10日內授警字第1090872544號函可按（見本院
    卷第111頁）。是被告購入持有該長彈匣之行為，自與槍砲
    彈藥刀械管制條例第13條第4項之構成要件未合，惟依公訴
    意旨所載，認此部分與前開有罪部分，有想像競合之裁判上
    一罪關係，爰不另為無罪諭知。
據上論斷，應依刑事訴訟法第369條第1項前段、第364條、第299
條第1項前段，判決如主文。
本案經檢察官彭師佑提起公訴，檢察官吳怡蒨及被告提起上訴，
檢察官許祥珍到庭執行職務。　　
中　　華　　民　　國　　109 　年　　10　　月　　28　　日
                  刑事第十四庭  審判長法　官  黃斯偉
                                      法　官  黎惠萍
                                      法　官  許泰誠
以上正本證明與原本無異。
如不服本判決，應於收受送達後20日內向本院提出上訴書狀，其
未敘述上訴之理由者並得於提起上訴後20日內向本院補提理由書
（均須按他造當事人之人數附繕本）「切勿逕送上級法院」。
                                      書記官  朱子勻
中　　華　　民　　國　　109 　年　　10　　月　　28　　日
附錄：本案論罪科刑法條全文
修正前槍砲彈藥刀械管制條例第8條
未經許可，製造、販賣或運輸鋼筆槍、瓦斯槍、麻醉槍、獵槍、
空氣槍或第四條第一項第一款所定其他可發射金屬或子彈具有殺
傷力之各式槍砲者，處無期徒刑或五年以上有期徒刑，併科新臺
幣一千萬元以下罰金。
未經許可，轉讓、出租或出借前項所列槍枝者，處五年以上有期
徒刑，併科新臺幣一千萬元以下罰金。
意圖供自己或他人犯罪之用，而犯前二項之罪者，處無期徒刑或
七年以上有期徒刑，併科新臺幣一千萬元以下罰金。
未經許可，持有、寄藏或意圖販賣而陳列第一項所列槍枝者，處
三年以上十年以下有期徒刑，併科新臺幣七百萬元以下罰金。
第一項至第三項之未遂犯罰之。
犯第一項、第二項或第四項有關空氣槍之罪，其情節輕微者，得
減輕其刑。

槍砲彈藥刀械管制條例第12條
未經許可，製造、販賣或運輸子彈者，處1年以上7年以下有期徒
刑，併科新台幣500萬元以下罰金。
未經許可，轉讓、出租或出借子彈者，處6月以上5年以下有期徒
刑，併科新台幣300萬元以下罰金。
意圖供自己或他人犯罪之用，而犯前二項之罪者，處3年以上10
年以下有期徒刑，併科新台幣700萬元以下罰金。
未經許可，持有、寄藏或意圖販賣而陳列子彈者，處5年以下有
期徒刑，併科新台幣300萬元以下罰金。
第1項至第3項之未遂犯罰之。

附表
編號 物品名稱 數量 鑑定結果／備註 １ 手槍（槍枝管制編號0000000000號，含彈匣1個） 1 支 認係改造手槍，由土耳其ATAKARMS廠製ZORAKI 2914-TD型金屬模型槍，換裝土造金屬槍管而成，擊發功能正常，可攻擊發適用子彈使用，具殺傷力。 ２ 未經試射之具殺傷力非制式子彈 96顆 ㈠其中12顆（含試射7顆；未試射5顆）認係非制式子彈，由口徑9mm制式空包彈組合直徑8.8±0.5mm金屬彈頭而成，採樣7顆試射，均可擊發，認具殺傷力。 ㈡其中177顆（含試射92顆；未試射85顆）認係非制式子彈，由口徑9mm制式空包彈組合直徑8.8±0.5mm金屬彈頭而成，採樣92顆試射，均可擊發，認具殺傷力。 ㈢其中5顆（皆已試射），認係銅色非制式子彈，由金屬彈殼組合直徑8.9±0.5mm金屬彈頭而成5顆全部試射，均可擊發，認具殺傷力。 ㈣其中5顆（皆已試射），認係銀色非制式子彈，由金屬彈殼組合直徑8.9±0.5mm金屬彈頭而成，5顆全部試射，均可擊發，認具殺傷力。 ㈤其中14顆（含試射8顆；未試射6顆）認係非制式子彈，由口徑9mm制式空包彈組合直徑8.8±0.5mm金屬彈頭而成，採樣8顆試射，均可擊發，認具殺傷力。 ㈥附表編號2所示未試射之非制式子彈，外觀結構完整，均由口徑9mm空包彈加裝彈頭而成，故研判均具殺傷力。 ３ 經試射之具殺傷力非制式子彈 117顆  ４ 未經試射之具殺傷力制式步槍子彈 20顆 ㈠送鑑步槍子彈30顆，認均係口徑5.56mm制式子彈，採樣10顆試射，均可擊發，認具殺傷力。 ㈡附表編號4、5之制式步槍子彈為國外兵工廠製造之原廠子彈，經一定程度之品管控制，又其外觀無明顯改造痕跡，結構完整，故研判於送鑑未試射制式子彈均具殺傷力。 ５ 經試射之具殺傷力制式步槍子彈 10顆  ６ 減音管內含長彈匣 1 支 可供編號1所示手槍組裝使用，內政部警政署刑事警察局10年9月7日刑鑑字第1090091956號函。